臺灣高雄地方法院刑事判決　　　　　　　96年度訴字第1010號
公　訴　人　臺灣高雄地方法院檢察署檢察官
被　　　告　甲○○
　　　　　　　　　　（現在臺灣屏東監獄執行）
上列被告因違反毒品危害防制條例案件，經檢察官提起公訴（96
年度毒偵字第624 號），本院判決如下：
    主  文
本件免訴。
    理  由
一、公訴意旨略以：被告甲○○因施用毒品案件，經觀察、勒戒
    後，認有繼續施用毒品之傾向，經送強制戒治，嗣因保護管
    束期間屆滿，由臺灣高雄地方法院檢察署檢察官於民國（下
    同）89年8 月22日，以89年度戒毒偵字第904 號不起訴處分
    確定；又於92年間，因施用毒品案件，經本院判處有期徒刑
    10月確定，並於95年5 月11日縮刑期滿執行完畢。詎其竟不
    思悔改，復基於施用第一級毒品之犯意，自95年11月6 日15
    時20分許起回溯24小時內之某時，在不詳處所，施用第一級
    毒品海洛因1 次，於上述期間起算時，在高雄縣鳳山市灣頭
    南巷141 號前為警臨檢查獲，經其同意採尿後送驗，尿呈毒
    品嗎啡陽性反應。因認被告涉有毒品危害防制條例第10條第
    1項之施用第一級毒品罪嫌。
二、按案件曾經判決確定者，應諭知免訴之判決，並得不經言詞
    辯論為之，刑事訴訟法第302條第 1款、第307條分別定有明
    文。且此項原則關於實質上一罪或裁判上一罪，均有其適用
    （最高法院49年台非字第20號判例意旨參照）。
三、次按毒品危害防制條例所稱之毒品，依該條例第2 條第1 項
    規定之定義，指具成癮性、濫用性及對社會危害性之麻醉藥
    品與其製品及影響精神物質與其製品。而施用毒品者，屬多
    次反覆實行之犯罪類型，具犯罪之依賴性而為常習犯，如從
    施用毒品者之主觀犯意與客觀行為加以觀察，依社會通念應
    認評價為包括一罪，自應論以接續犯，並收限縮數罪併罰範
    圍之效，95年7 月1 日刑法部分條文修正公布施行後，刪除
    刑法第56條連續犯之規定，其修正理由第4 點即已明示斯旨
    。故刑事法若干犯行之行為態樣，本質上原具有反覆、延續
    實行之特徵，立法時既予特別概括犯意，在密切接近一定時
    、地持續實行之複次行為，倘依社會通念，於客觀上認為符
    合一個反覆、延續性之行為觀念者，於刑法評價上，即應成
    立一罪。是鑑於施用毒品者，大多具有「成癮性」，為貫徹
    社會防制毒品之期盼，對施用毒品者，有施以「斷癮」之必
    要，乃就施用毒品行為，先為生理治療及心理復健之保安處
    遇，因而以令入勒戒處所觀察、勒戒方式，戒除其身癮，若
    仍無法戒除，有繼續施用毒品之傾向，再令入戒治處所施以
    強制戒治，以戒除其心癮，倘上開保安處遇猶無法收其遮斷
    毒癮之實效，方以刑罰追訴處罰，此即毒品危害防制條例第
    20 、23 條之立法緣由（最高法院96年度台上字第1802號判
    決意旨亦可供參照）。
四、查本件被告於本院審理時陳稱其之前都有連續施用毒品，已
    經成癮，95年12月12日因施用毒品由本院另案審理時，即已
    聲請將本案合併審理，當時有向警察說明第一次六月初開始
    施用，每二天施用一次，有繼續施用之情形等語。經本院調
    閱95年度訴字第1350號案卷，該判決認定被告施用第一級毒
    品海洛因之時間係「95年7 月12至13日間某時」，施用方式
    係「以海洛因摻水用針筒注射體內」等情，有該判決書在卷
    可憑。又被告於該案警詢時除坦承施用海洛因毒品外，並自
    陳於82年間即開始施用毒品，約每二天施用一次等語；本案
    為警查獲後，於警詢時亦供承95年6 月間即開始注射海洛因
    ，約二天注射一次等語，此有該案及本案之被告警詢筆錄可
    參。復佐以被告自85年起至96年間，有多次肅清煙毒條例、
    違反麻醉藥品管理條例、違反毒品危害防制條例之前科，此
    有臺灣高等法院被告前案紀錄表在卷可稽，顯見被告確已施
    用毒品成癮，而有反覆、延續實施之特性。
五、又查本件被告於警詢時自承最後一次施用時間為95年11月4
    日下午3 時許，在其上址住處廁所內以注射方式施用海洛因
    ，經驗尿結果，確呈施用海洛因後代謝之嗎啡陽性反應，有
    高雄市立凱旋醫院濫用藥物尿液檢驗報告附卷足據，堪信其
    自白屬實。惟該施用時間與前述本院95年度訴字第1350號刑
    事判決所認定施用海洛因之時間相距約3 月又21日，並非甚
    長，被告具有施用毒品成癮，具有反覆、延續實施性，亦經
    審認如上，且與被告先後警詢所陳其約每二日施用一次之情
    相合。準此，本件被告被訴施用第一級毒品海洛因之犯行，
    與本院95年度訴字第1350號判決所認定之事實，其時間具有
    密接性，施用場所具有同一性，被告亦因施用毒品成癮而反
    覆實施，應認具有接續犯之實質上一罪關係，核屬同一案件
    。而該案逾95年12月12日判決後，經被告上訴於臺灣高等法
    院高雄分院，並於96年2 月2 日撤回上訴而確定，此有卷附
    臺灣高等法院被告前案紀錄表可按，本件既經判決確定而重
    行起訴，爰不經言詞辯論，逕為諭知免訴之判決。
據上論斷，應依刑事訴訟法第302 條第1 款、第307 條，判決如
主文。
本案經檢察官乙○○到庭執行職務。
中　　華　　民　　國　　96　　年　　5 　　月　　30　　日
            鳳山刑事第二庭  審判長法  官  黃建榮
                                  法  官  洪珮婷
                                  法  官  李嘉益
以上正本證明與原本無異。
如不服本判決，應於收受送達後10日內向本院提出上訴書狀。
中　　華　　民　　國　　96　　年　　5 　　月　　30　　日
　　　　　　　　　　　　　　　　　書記官  郭南宏
